【裁判字號】    98,訴,375
【裁判日期】    980526
【裁判案由】    搶奪等
【裁判全文】
臺灣雲林地方法院刑事判決
公  訴  人  臺灣雲林地方法院檢察署檢察官
被      告  丙○○
                    （
上列被告因搶奪等案件，經檢察官提起公訴（98年度偵字第1843
號），被告於準備程序中就被訴事實為有罪之陳述，本院改依簡
式審判程序審理，判決如下：
    主  文
丙○○犯竊盜罪，累犯，處有期徒刑柒月；又共同犯搶奪罪，累
犯，處有期徒刑壹年貳月。應執行有期徒刑壹年柒月。
    犯罪事實
一、丙○○前因竊盜罪，經本院於民國95年12月25日以95年度易
    字第462 號判處有期徒刑1 年2 月確定，並於96年7 月12日
    縮刑期滿執行完畢。詎仍不知悔改，為下列行為：
    (一)於98年4 月1 日凌晨0 時許，行經雲林縣麥寮鄉○○村○○路56之13號前，見甲○○所有之車牌號碼OQZ-632 號重
      型機車停放該處，竟意圖為自己不法之所有，持其友人所
      有之自備鑰匙1 支，竊取上開機車得手。
    (二)復於98年4 月1 日上午9 日許，與乙○○（另行審結）共
      同基於為自己不法所有之犯意聯絡，由丙○○騎乘上開竊
      得之機車搭載乙○○，行經雲林縣崙背農會時，見丁○○
      甫自該農會走出，研判丁○○可能有提領現金，乃騎乘上
      開機車一路尾隨亦騎乘機車之丁○○，途經雲林縣麥寮鄉
      枋南村枋南6 號前方時，認有機可趁，丙○○遂將機車靠
      近丁○○，趁丁○○不備之際，由坐在機車後方之乙○○
      ，徒手搶奪丁○○之皮包（起訴書誤載為胡嘉雯），致丁○○人車倒地，而未搶得該皮包。丙○○及乙○○見狀，
      乃隨即騎乘上開機車折回原處，由乙○○徒手接續搶奪倒
      地之丁○○之皮包1 個，其內有現金新臺幣15,000元、1
      克拉鑽戒1 只、丁○○之身分證、駕照、健保卡、彰化商
      業銀行信用卡、印鑑、門號0000000000號行動電話、陳文
      彥之健保卡、印章、陳廖加之身分證及印章等物，得手後
      逃逸，並於取出現金朋分花用後，將其他財物焚毀連同上
      開機車棄置於雲林縣麥寮鄉新吉村濁水溪畔。嗣經警循線
      查獲，始悉上情，並扣得上開自備鑰匙1 把。
二、案經甲○○、丁○○訴由雲林縣警察局臺西分局報告臺灣雲
    林地方法院檢察署檢察官偵查起訴。
    理  由
一、本件係經被告丙○○於準備程序期日為有罪之陳述，而經本
    院合議庭裁定由受命法官獨任以簡式審判程序加以審理，此
    有本院98年5 月12日準備程序筆錄一份附卷足憑，則依據刑
    事訴訟法第273 條之2 、同法第159 條第2 項之規定，不適
    用傳聞法則有關限制證據能力之相關規定，合先敘明。
二、被告丙○○之上開犯罪事實，除有其於警詢、偵訊及本院審
    理時之自白外，尚有下列證據可佐：
    (一)犯罪事實一、(一)部分：
      1.證人即被害人甲○○於警詢中之指述（警(三)卷第6 、7
        頁）。
      2.贓物認領保管單1 紙（警(三)卷第8頁）。
      3.上開機車照片、現場照片及自備鑰匙照片共5 張（警(三)
        卷第15至17頁）。
    (二)犯罪事實一、(二)部分：
      1.證人即被害人丁○○於警詢中之指述（警(二)卷第11至15
        頁、警(一)卷第6 、7 頁）。
      2.證人即共同被告乙○○於警詢、偵訊中之陳述（警(二)卷
        第3 至7 頁、偵(二)卷第6 至8 頁）。
      3.贓物認領保管單1 紙（警(一)卷第9 頁）。
      4.監視錄影翻拍照片及現場照片各1 份（警(一)卷第10頁、
        警(二)卷第27至29頁）。
  綜上，本件事證明確，被告丙○○犯行均堪以認定，皆應依法
  論科。
三、核被告丙○○所為，係犯刑法第320 條第1 項之竊盜罪、同
    法第325 條第1 項搶奪罪。被告丙○○就搶奪犯行，與同案
    被告乙○○有犯意聯絡及行為分擔，為共同正犯。按如數行
    為於同時同地或密切接近之時地實施，侵害同一之法益，各
    行為之獨立性極為薄弱，依一般社會健全觀念，在時間差距
    上，難以強行分開，在刑法評價上，以視為數個舉動之接續
    施行，合為包括之一行為予以評價，較為合理，則屬接續犯
    ，而為包括之一罪（最高法院86年臺上字第3295號判例要旨
    參照）。被告丙○○先後2 次搶奪犯行，均係為達同一目的
    ，而在其預定實施搶奪犯意範圍內所為，且於相當密接時間
    內，在同一地點發生，各行為之獨立性極為薄弱，依一般社
    會健全觀念，在時間差距上，難以強行分開，依上開最高法
    院見解，在刑法評價上，應視為數個舉動之接續施行，而以
    包括之一行為予以評價，屬接續犯，為包括之一罪。被告丙○○所犯上開2 罪間，犯意各別，行為互殊，應分論併罰。
    再被告丙○○有如犯罪事實欄所載徒刑執行完畢之前科紀錄
    ，有卷附臺灣高等法院被告前案紀錄表可按，其於受徒刑之
    執行完畢後，5 年以內故意再犯本案2 件有期徒刑以上之罪
    ，均為累犯，皆應依刑法第47條第1 項規定加重其刑。爰審
    酌被告丙○○前已有竊盜、毒品等不良素行，其竊盜之手段
    尚屬平和，然得手後更騎乘上開機車為搶奪犯行，所竊得之
    贓物業經被害人甲○○領回，惟被害人甲○○不願原諒被告
    ，有本院98年5 月6 日電話記錄表1 紙附卷可稽（本院卷第
    37頁）；被告丙○○與同案被告乙○○共同搶奪他人財物，
    於第一次搶奪未得手後，再度折回接續搶奪已人車倒地之被
    害人丁○○之財物，造成被害人丁○○之心理及財物上之損
    害均非輕，得手後更焚燒搶得之財物以逃避追查，暨未完全
    燒燬之鑽石戒指業經被害人丁○○領回，被害人丁○○雖願
    意原諒被告，但已因本件犯行造成恐懼，希望被告勿再犯，
    亦有本院98年4 月27日電話記錄表1 紙附表可參（本院卷第
    39頁），又被告丙○○在光天化日之下，與共犯乙○○公然
    行搶，顯見惡性重大，然本院慮其犯罪後坦承犯行，尚有一
    絲悔意，犯後態度尚佳等一切情狀，認檢察官求處有期徒刑
    4 年，稍嫌過重，故分別量處如主文所示之刑，並定其應執
    行之刑。至於扣案之自備鑰匙1 支，並非被告所有，業據被
    告丙○○供承在卷（本院卷第44頁反面），復非違禁物，故
    不為沒收之諭知，併此敘明。
四、至於公訴人雖以被告丙○○一犯再犯不知悔悟，建請判令被
    告丙○○進入勞動場所強制工作，惟按保安處分係對受處分
    人將來之危險性所為含有社會隔離、拘束身體自由性質之處
    置，以達教化與治療之目的，乃為刑罰之補充制度，本諸法
    治國家保障人權之原理及刑法之保護作用，其法律規定之內
    容，應受比例原則之規範，使保安處分之宣告，與行為人所
    為行為之嚴重性、行為人所表現之危險性以及對於行為人未
    來行為之期待性相當，而保安處分中之強制工作，旨在對嚴
    重職業性犯罪及欠缺正確工作觀念或無正常工作因而犯罪者
    ，強制其從事勞動，以學習一技之長及正確之謀生觀念，使
    其日後重返社會，能適應社會生活，此觀修正前之刑法第90
    條第1 項及竊盜犯贓物犯保安處分條例第3 條第1 項規定，
    均係本此意旨而制定，而由法院視行為人之危險性格，決定
    應否交付強制工作，以達特別預防之目的，修正後之該等規
    定雖刪除關於常業犯宣告強制工作之規定，其餘情形仍應本
    諸比例原則以審酌是否有宣告強制工作之必要（司法院大法
    官釋字第471 號解釋意旨參照）。查本案依卷附事證資料，
    被告丙○○雖構成累犯，已如前述，然依其之犯罪情狀係於
    同1 日，先竊取機車後擇不特定之人搶奪財物，且其前案竊
    盜犯行之時間係於95年2 月22日及同年6 月8 日乙節，有本
    院95年度易字第462 號刑事判決書1 份在卷可證，距其再犯
    本案實已相隔近2 年10月，尚難認竊盜、搶奪已成其日常之
    慣性行為，且難證明被告丙○○為本案犯行確係因遊蕩或懶
    惰成習所致，檢察官亦未就上開事實舉證，自難認被告丙○○所為已該當上開宣告強制工作之要件，況綜合被告丙○○
    所表現之危險性及對其未來之期待性等情以觀，認宣告如主
    文所示之刑，已與其所為犯行之處罰相當，應已能收教化、
    再生作用，未來若能順利謀職，當能重返社會，而能適應社
    會生活，是尚無令被告丙○○於刑之執行前入勞動場所強制
    工作之必要，爰不為令入勞動場所強制工作之諭知。
據上論斷，應依刑事訴訟法第299 條第1 項前段、第273 條之1
第1 項，刑法第28條、第320 條第1 項、第325 條第1 項、第47
條第1 項、第51條第5 款，刑法施行法第1 條之1 第1 項、第2
項前段，判決如主文。
本案經檢察官林豐正到庭執行職務。
中    華    民    國    98    年    5     月    26    日
                  刑事第一庭    法  官 陳美利
以上正本證明與原本無異。
如不服本判決，應於判決送達後10日內向本院提出上訴狀（須附
繕本），並應敘述具體理由；其未敘述上訴理由者，應上訴期屆
滿後20日向本院補提理由書（均須按他造當事人之數附繕本）。
「切勿逕送上級法院 」
                                書記官  王秀如
中    華    民    國    98    年    5     月    26    日
附錄本案論罪科刑法條：
刑法第320 條第1 項、第325 條第1 項
中華民國刑法第320條
意圖為自己或第三人不法之所有，而竊取他人之動產者，為竊盜
罪，處 5 年以下有期徒刑、拘役或 5 百元以下罰金。
意圖為自己或第三人不法之利益，而竊佔他人之不動產者，依前
項之規定處斷。
前二項之未遂犯罰之。
中華民國刑法第325條
意圖為自己或第三人不法之所有，而搶奪他人之動產者，處 6 月
以上 5 年以下有期徒刑。
因而致人於死者，處無期徒刑或 7 年以上有期徒刑，致重傷者，
處 3 年以上 10 年以下有期徒刑。
第 1 項之未遂犯罰之。


司法院資訊處製作；財團法人民間司法改革基金會備份。
